【裁判字號】    92,交易,21
【裁判日期】    920430
【裁判案由】    過失致死等
【裁判全文】
臺灣雲林地方法院刑事判決                          九十二年度交易字第二一號
    公  訴  人  臺灣雲林地方法院檢察署檢察官
    被      告  甲○○
右列被告因過失致死等案件，經檢察官提起公訴（九十一年度偵字第四六七四號），
本院判決如左：
    主    文
甲○○服用酒類，不能安全駕駛動力交通工具而駕駛，處有期徒刑貳月；又因過失致
人於死，處有期徒刑壹年。應執行有期徒刑壹年壹月。
    事    實
一、甲○○無駕駛執照，於民國九十一年七月二十二日下班後，在雲林縣斗南鎮某處
    飲用含酒精成份之高梁酒大約一五０ＣＣ後，明知酒後其控制力及注意力已達無
    法安全駕駛動力交通工具之程度，仍不顧行車安全，於飲酒後騎乘車號ＱＲ九─
    四七二號輕機車，由前揭處所沿大埤鄉○○路往嘉義縣方向行駛，於同日晚間九
    時許，途經大埤路（雲一五七號公路）三公里處時，適有游凱閔騎乘車號ＭＬＯ
    ─三０九號重機車，後載女友乙○○從對向駛來，二機車均騎乘於車道內側，靠
    道路中心線處。甲○○本應注意汽車駕駛人飲酒後其吐氣所含酒精成份超過每公
    升０．二五毫克以上者，不得駕車，且汽車交會時，兩車相互間隔不得少於半公
    尺，以避免發生擦撞之危險。而依當時情形，並無不能注意之情形，甲○○竟疏
    未注意，於酒後因不勝酒力而行車操控不穩，又未與對向車輛保持半公尺以上間
    隔，因而撞及亦未注意車前狀況之游凱閔所騎乘機車之腳踏板，致ＭＬ０─三０
    九號機車嚴重毀損，二車三人雙雙倒地。游凱閔經送醫後不治死亡，乙○○則受
    有頭部外傷合併前額瘀腫、下唇撕裂傷之傷害，而甲○○經送醫後，測得血液中
    酒測值高達一四五．九二ｍｇ／ｄＬ（相當於呼氣酒測值０．七二九六ｍｇ／Ｌ
    ）。
二、案經游凱閔之父丁○○及乙○○訴由雲林縣警察局斗南分局報告臺灣雲林地方法
    院檢察署檢察官偵查起訴。
    理    由
一、訊據被告甲○○對於右揭犯罪事實坦承不諱，核與證人乙○○證述情節相符，並
    有道路交通事故調查報告表、雲林醫院函附之血液檢測結果報告、現場照片等在
    卷可憑。而被害人游凱閔因本件車禍死亡，亦經臺灣嘉義地方法院檢察署檢察官
    督同法醫相驗明確，製有相驗屍體證明書、勘驗筆錄、驗斷書及嘉義縣警察局民
    雄分局相驗游凱閔意外死亡相驗案相片四張在卷可按。又證人乙○○因本件車禍
    受傷，亦有診斷證明書乙紙在卷可參。是被告自白酒後駕車肇事，導致被害人游
    凱閔死亡、乙○○受傷的事實，核與事實相符，應可採信。
二、按呼氣中酒精濃度達每公升０．五五毫克或血液中酒精濃度在０．一一％（即一
    一０ｍｇ／ｄｌ）以上者，參考德國、美國之標準，肇事率為一般正常人之十倍
    ，認為已達「不能安全駕駛」動力交通工具之程度，此有法務部於八十八年五月
    十日召開之「研商訂定刑法第一百八十五條之三服用毒品、麻醉藥品、酒類或其
    他相類之物，不能安全駕駛交通工具之認定標準」會議結論在卷可參（見本院卷
    第四八頁），而依前述所言，被告於案發當日測得血液中酒精濃度為一四五．九
    二ｍｇ／ｄＬ（相當於呼氣酒測值０．七二九六ｍｇ／Ｌ），此有雲林醫院函附
    之血液檢測結果報告附卷可稽，足認被告於前開時、地駕車時，已達不能安全駕
    駛之程度。
三、按汽車駕駛人飲用酒類後其吐氣所含酒精濃度超過每公升０．二五毫克或血液中
    酒精濃度超過百分之０．０五以上者，不得駕車；又汽車交會時，兩車相互間隔
    不得少於半公尺，以避免發生擦撞之危險，道路交通安全規則第一百十四條第二
    款、第一百條第五款分別定有明文，被告雖未考領駕駛執照，然上開規定乃一般
    駕駛人週知之交通規則，被告不能委為不知。從卷附道路交通事故調查報告表及
    照片所顯示車禍現場觀之，肇事地點，為雙向二車道，柏油路面，路面平整，無
    缺陷，無障礙物。二部機車撞擊後均倒臥於道路中心線上，血跡亦散佈於道路中
    心線上及兩側，可見二部機車均靠中心線行駛，交會時未保持安全間隔，才發生
    車禍。又依當時狀況並無不能注意之情形，被告竟疏未注意及此，於酒後控制力
    及注意力均已達無法安全駕駛之情形下仍駕車上路，又未與對向車輛保持半公尺
    以上間隔，致生本件事故，足認被告對本件事故之發生顯有過失甚明。至於被害
    人游凱閔就本件車禍之發生，雖因亦未保持安全間隔，而在損害擴大部分與有過
    失，惟仍無解於被告過失之刑責。且因本件交通事故導致游凱閔死亡、乙○○受
    傷之事實，已如前述，是被告之過失行為與游凱閔死亡及乙○○受傷間，顯有相
    當因果關係。
四、至於證人乙○○雖質疑被告有越過中心線之行為並證稱：「（問：車禍如何發生
    ？）當時路上有施工，路不平，死者把機車騎到中間一點，但是沒有越過中心線
    。我們速度約四十公里，被告速度很快，本來騎在對面車道，他速度很快，愈來
    愈靠近我們，就撞到我們機車的腳踏板，我們要閃避，但來不及。」（見本院卷
    第三七頁）。惟本件經臺灣省嘉雲區車輛行車事故鑑定委員會認為：「承囑鑑定
    游凱閔駕車肇事案，經本會九十一年第四十六次委員會議研議結論認為：依卷附
    跡證資料…等，本案肇事現場未留有明顯剎車痕及刮地痕…等，致無法判明何車
    入侵來車道，本會未便鑑定，請參考查照。」（見偵卷第二一頁）。依前開說明
    ，本件尚乏事證認定被告有越過中心線之行為。又證人乙○○雖證稱因當時路上
    有施工，游凱閔方將機車騎乘於靠中心線處，而被告亦辯稱為了要閃避鐵片才騎
    乘於靠中心線處。惟肇事地點路面平整，並無障礙物等情，已如前述，縱離肇事
    地點較遠處有施工或障礙物，於駛離該處後，即應將機車騎乘於道路右處，而不
    得繼續靠中心線處行駛，是被告與游凱閔均有靠道路中心線行駛，而未保持安全
    間隔之過失行為，併此敘明。
  綜上所述，本件事證明確，被告之犯行洵勘認定，應予依法論科。
五、核被告所為，係犯刑法第一百八十五條之三服用酒類不能安全駕駛動力交通工具
    而駕駛罪及同法第二百七十六條第一項之過失致死罪、第二百八十四條第一項之
    過失傷害罪。被告無照駕駛，業據其自承在卷，且於酒後血液中酒精濃度為一四
    五．九二ｍｇ／ｄＬ之情形下，駕車肇事致游凱閔死亡、乙○○受傷，應依道路
    交通管理處罰條例第八十六條第一項規定加重其刑。被告所犯過失致死與過失傷
    害間，係一行為觸犯數罪名，屬想像競合犯，應從一重罪之過失致死罪處斷。而
    所犯過失致死罪與公共危險罪間，犯意各別，行為互異，應予分論併罰。爰審酌
    被告係無照駕駛，其於飲酒後血液中酒精濃度高達一四五．九二ｍｇ／ｄＬ之情
    形下，仍不顧行車安全，騎乘機車於馬路上，既漠視自身安危，更枉顧公眾行之
    安全，其過失程度非輕，且造成游凱閔死亡，及其在本院審理中雖能坦承犯行，
    然尚未對於游凱閔家屬及乙○○為任何賠償等一切情狀，爰分別量處如主文所示
    之刑。
據上論斷，應依刑事訴訟法第二百九十九條第一項前段，道路交通管理處罰條例第八
十六條第一項，刑法第一百八十五條之三、第二百七十六條第一項、二百八十四條第
一項前段、第五十五條前段、第五十一條第五款，罰金罰鍰提高標準條例第一條前段
，判決如主文。
本案經檢察官丙○○到庭執行職務。
中      華      民      國      九十二      年    四    月    三十      日
                                        臺灣雲林地方法院刑事第一庭
                    審判長法  官  康樹正
                                                  法  官  劉為丕
                                                  法  官  許佩如
右正本證明與原本無異。
如不服本判決，應於判決送達後十日內向本院提出上訴狀。（須附繕本）
                                                  書記官  賴成育
中      華      民      國      九十二      年    四    月    三十      日
附錄本案論罪科刑法條全文：
刑法第一百八十五條之三：
  服用毒品、麻醉藥品、酒類或其他相類之物，不能安全駕駛動力交通工具而駕駛者
  ，處一年以下有期徒刑、拘役或三萬元以下罰金。
刑法第二百七十六條第一項：
  因過失致人於死者，處二年以下有期徒刑、拘役或二千元以下罰金。
刑法第二百八十四條第一項：
  因過失傷害人者，處六月以下有期徒刑、拘役或五百元以下罰金，致重傷者，處一
  年以下有期徒刑、拘役或五百元以下罰金。


司法院資訊處製作；財團法人民間司法改革基金會備份。
